臺灣彰化地方法院刑事判決　　　九十六年度交易字第一四一號
公　訴　人　臺灣彰化地方法院檢察署檢察官
被　　　告　丙○○
　　　　　　乙○○
上列被告等因業務過失傷害等案件，經檢察官聲請簡易判決處刑
（九十六年度調偵字第一五、三０號），本院彰化簡易庭認不宜
以簡易判決處刑，簽移由普通庭依通常程序審理（九十六年度彰
交簡字第六七號），本院判決如下：
    主  文
丙○○服用酒類，不能安全駕駛動力交通工具而駕駛，處拘役
拾日，如易科罰金，以銀元佰元即新臺幣玖佰元折算壹日，減
為拘役拾伍日，如易科罰金，以銀元佰元即新臺幣玖佰元折算
壹日。
乙○○部分，公訴不受理。
    事  實
一、丙○○於民國九十五年一月三日晚間，在彰化縣和美鎮某市
    場內，飲用高梁酒及加入米酒之保力達等酒類過量（肇事後
    經鹿基醫院抽血檢驗所含酒精濃度高達一０六mg／dl），於
    翌日上午十一時許前之某時，仍有不能安全駕駛動力交通工
    具之情形，詎為前往工作場所上班，竟猶自其位於住彰化縣
    和美鎮○○路○段一七二巷一六八弄十二號住處，駕駛車牌
    號碼七Ｌ─二一七二號自小客車上路，迄同日上午十一時許
    ，沿彰化縣鹿港鎮○○里○○○路由東往西方向行駛，途經
    該路段與海浴路路口左轉欲南行時，因受酒精影嚮而疏未注
    意其行進方向之燈號為紅燈，貿然駛進路口，適有乙○○（
    所涉業務過失傷害罪嫌，詳如理由欄所述）駕駛車牌號碼
    ＨＲ─八八六號營業大貨車，沿彰化縣鹿港鎮○○里○○○
    路內側車道由西往東方向前來，亦疏未注意遵守行車限速之
    規定（該路段之限速為時速七十公里），猶以時速約八十公
    里之速度超速通過上開路口（其行進方向之燈號為綠燈），
    二車均因避煞不及而發生碰撞，乙○○所駕駛之前開車輛復
    失控擦撞在其同向右側、由甲○○（無肇事因素）所駕駛之
    車牌號碼七Ｋ─三四六號營業大貨車，丙○○因此受有右鎖
    骨及肩胛骨骨折、右側二、三、四、五處肋骨骨折併氣胸及
    皮下氣腫、頭部外傷併顏面撕裂傷、左手撕裂傷等傷害，並
    隨即經救護車送往鹿基醫院救治。旋丙○○於有偵查犯罪職
    權之機關或個人發覺其上開犯罪前，自動向前往醫院之員警
    潘炳元坦認其於駕車前有飲用酒類一情而自首，且主動接受
    裁判。
二、案經丙○○自首及由彰化縣警察局鹿港分局報請臺灣彰化地
    方法院檢察署檢察官偵查後聲請簡易判決處刑，經本院改依
    通常程序審理。
    理  由
壹、本件被告丙○○所犯刑法第一百八十五條之三之罪及被告乙
    ○○所涉刑法第二百八十四條第二項前段之罪嫌，均屬刑事
    訴訟法第三百七十六條第一款所列之罪，本院爰依同法第二
    百八十四條之一之規定行獨任審判。又本件有關以下所引用
    被告丙○○、乙○○二人以外之人於審判外之言詞或書面陳
    述，而不符合刑事訴訟法第一百五十九條之一至第一百五十
    九條之四之規定者，業經公訴人及被告丙○○、乙○○二人
    於本院審理時明示同意作為證據，且均經本院於審理時當庭
    直接提示而為合法之調查，公訴人及被告丙○○、乙○○二
    人均未於言詞辯論終結前聲明異議，本院審酌前開證據作成
    或取得之狀況，並無非法或不當取證之情事，且亦無顯不可
    信之情況，故認為適當而均得以作為證據，是前開證據依刑
    事訴訟法第一百五十九條之五之規定，均具有證據能力，核
    先敘明。
貳、有罪部分：
一、訊據被告丙○○對於上揭犯行坦承不諱，雖被告丙○○於本
    院審理之初，曾一度辯稱：伊雖然有飲酒，但應該還可以安
    全駕駛云云。惟查：被告於肇事後經送往鹿基醫院救治時，
    經該醫院抽血檢驗酒精濃度高達一０六mg／dl，有鹿基醫院
    檢驗醫學科出具之檢驗報告單一紙在卷可稽。又證人即前往
    本案車禍事故現場處理之員警潘炳元於本院審理時證稱：「
    丙○○由東往西左轉後，還沒有到乙○○的車道前，前方有
    一個停止線，丙○○左轉後就必須在那裡等，遵照由北往南
    方向的號誌行駛」等語；證人甲○○於本院審理時亦證述：
    「（問：九十五年一月四日上午十一時左右，是否有駕駛車
    牌號碼七Ｋ─三四六號營業大貨車，沿著彰濱五路由西往東
    方向行駛於外側車道？）是。（問：你當時的燈號？）綠燈
    。（問：被撞到是在過路口或是路口之前？）路口中間，是
    被乙○○的車子碰撞，我的車子沒有直接與丙○○車子發生
    碰撞。（問：過路口時，綠燈已經亮多久？）剛亮而已。（
    問：東西向綠燈剛亮，是否對向車道要左轉南北向的車道是
    紅燈？）是的。那個路口我很熟，我常常走。（問：上開南
    北向的紅燈號誌是否清楚？）可以看得很清楚，丙○○左轉
    後，應該可以很清楚看到南北向的紅燈。」等語明確，徵以
    被告於本院審理時供稱：伊有二十幾年的駕駛經驗，平常開
    車都很小心，會仔細看燈號，伊於車禍發生前的車速很慢，
    然其於自彰化縣鹿港鎮○○里○○○路由東往西方向行駛至
    海浴路路口左轉時，並沒有注意往南方向的燈號等語，是被
    告丙○○在慢速行駛之情狀下，竟未能注意行向前方清楚之
    號誌，足稽被告丙○○之駕車注意力，顯然已有較一般駕駛
    者及其自己平時之注意力為低之情事，被告確有因服用酒類
    、已達不能安全駕駛動力交通工具而仍駕駛自小客車之行為
    ，堪以認定。綜上所陳，被告丙○○於本院審理時之自白與
    事實相符而為可信；至被告丙○○於本院審理之初，辯稱：
    伊尚得以安全駕駛云云，依前開說明，則尚無可採。此外，
    復有道路交通事故現場圖、道路交通事故調查報告表(一)、(二)
    、舉發違反道路交通管理事件通知單各一份及照片十幀在卷
    可佐，本件事證明確，被告犯行洵堪認定。
二、查被告丙○○行為後，於九十四年二月二日修正公布之刑法
    ，已自九十五年七月一日起生效施行（其中刑法第一百八十
    五條之三之條文本身並未修正），依九十五年七月一日起生
    效施行之修正後刑法第二條第一項之規定：「行為後法律有
    變更者，適用行為時之法律。但行為後之法律有利於行為人
    者，適用最有利於行為人之法律。」及最高法院九十五年度
    第八次刑事庭會議決議內容：「(一)修正後刑法第二條第一項
    之規定，係規範行為後法律變更所生新舊法律比較適用之準
    據法，於新法施行後，應適用新法新二條第一項之規定，為
    「從舊從輕」之比較；(二)比較時應就罪刑有關之共犯、未遂
    犯、牽連犯、連續犯、結合犯，以及累犯加重、自首減輕暨
    其他法定加減原因（如身分加減）與加減例等一切情形，綜
    其全部罪刑之結果而為比較；(三)從刑附屬於主刑，除法律有
    特別規定者外，依主刑所適用之法律。」，而就與被告丙○
    ○所應適用刑罰規定有關之自首【修正後刑法第六十二條規
    定：「對於未發覺之罪自首而受裁判者，得減輕其刑。但有
    特別規定者，依其規定。」，修正前刑法第六十二條則規定
    ：「對於未發覺之罪自首而受裁判者，減輕其刑。但有特別
    規定者，依其規定。」】，及易科罰金之折算標準【修正後
    之刑法第四十一條第一項前段規定：「犯最重本刑為五年以
    下有期徒刑以下之刑之罪，而受六個月以下有期徒刑或拘役
    之宣告者，得以新臺幣一千元、二千元或三千元折算一日，
    易科罰金。」，與修正前刑法第四十一條第一項前段之規定
    ：「犯最重本刑為五年以下有期徒刑以下之刑之罪，而受六
    個月以下有期徒刑或拘役之宣告，因身體、教育、職業、家
    庭之關係或其他正當事由，執行顯有困難者，得以一元以上
    三元以下折算一日，易科罰金。」不同，又修正前刑法易科
    罰金之折算標準，依修正前罰金罰鍰提高標準條例第二條（
    現已刪除）之規定，就其原定數額提高為一百倍折算一日】
    而為新舊法比較之結果，因自九十五年七月一日起生效施行
    之刑法相關規定，對被告丙○○並非有利，故應適用修正前
    之刑法規定。是核被告丙○○所為，係犯刑法第一百八十五
    條之三之服用酒類，不能安全駕駛動力交通工具而駕駛罪。
    又被告丙○○於有偵查犯罪職權之機關或個人發覺其上開犯
    罪前，自動向前往醫院之員警潘炳元坦認其於駕車前有飲用
    酒類一情而自首，且主動接受裁判等情，已據證人潘炳元於
    本院審理時證述為真，應依修正前刑法第六十二條前段之規
    定，減輕其刑。爰審酌被告之素行、犯罪之動機、目的、肇
    事後之抽血所含酒精成份測定值、酒後已不能安全駕駛，仍
    不顧公眾之安危，貿然駕車並肇事；惟其因本案之車禍已受
    有不輕之傷害而獲取教訓，且犯罪後終能坦承犯行，態度尚
    屬良好等一切情狀，量處如主文第一項所示之宣告刑，並依
    修正前刑法第四十一條第一項前段、修正刪除前罰金罰鍰提
    高標準條例第二條之規定，併為諭知易科罰金之折算標準，
    以示懲儆。而中華民國九十六年罪犯減刑條例已於九十六年
    七月四日公布，並自同年七月十六日生效施行，依上開條例
    第二條第一項第三款：「犯罪在中華民國九十六年四月二十
    四日以前者，除本條例另有規定外，依下列規定減刑：三、
    有期徒刑、拘役或罰金，減其刑期或金額二分之一。」之規
    定，被告丙○○所犯前開之罪，其犯罪時間在九十六年四月
    二十四日以前，且無上開條例所定不應減刑之情形，爰依該
    條例第二條第一項第三款、第七條、第九條之規定予以減刑
    ，並諭知易科罰金之折算標準。
、公訴不受理部分：
一、本件聲請簡易判決處刑意旨略以：被告乙○○以駕駛貨車為
    業，於九十五年一月四日上午十一時許，駕駛車牌號碼ＨＲ
    ─八八六號營業大貨車，沿彰化縣鹿港鎮○○里○○○路內
    側車道由西往東方向行駛，途經該路段與海浴路之交岔路口
    時，疏未注意該路段之限速為時速七十公里，竟仍以時速八
    十公里之速度超速行駛，致於發現告訴人即同案被告（以下
    簡稱告訴人）丙○○駕駛之車牌號碼七Ｌ─二一七二號自小
    客車，沿彰化縣鹿港鎮○○里○○○路由東往西方向行駛至
    前開路口左轉南行之際，因避煞不及而與告訴人丙○○駕駛
    之前開自小客車發生碰撞，使告訴人丙○○因此受有右鎖骨
    及肩胛骨骨折、右側二、三、四、五處肋骨骨折併氣胸及皮
    下氣腫、頭部外傷併顏面撕裂傷、左手撕裂傷等傷害，因認
    被告乙○○涉有刑法第二百八十四條第二項前段之業務過失
    傷害罪嫌。
二、按告訴乃論之罪，告訴人於第一審辯論終結前，得撤回其告
    訴；告訴乃論之罪，未經告訴或其告訴經撤回或已逾告訴期
    間者，應諭知不受理之判決，刑事訴訟法第二百三十八條第
    一項、第三百零三條第三款分別定有明文。
三、經查：被告乙○○經檢察官以刑法第二百八十四條第二項前
    段之業務過失傷害罪聲請簡易判決處刑，依同法第二百八十
    七條前段規定，係屬告訴乃論之罪。茲據告訴人丙○○於第
    一審辯論終結前撤回前開告訴，有刑事撤回告訴狀一件在卷
    可稽，揆諸前揭說明，就被告乙○○被訴業務過失傷害罪嫌
    部分，諭知不受理之判決。
據上論斷，應依刑事訴訟法第四百五十二條、第二百九十九條第
一項前段、第三百零三條第三款，刑法第二條第一項前段、第一
百八十五條之三，修正前刑法第六十二條前段、第四十一條第一
項前段，修正刪除前罰金罰鍰提高標準條例第二條，中華民國九
十六年罪犯減刑條例第二條第一項第三款、第七條、第九條，判
決如主文。
本案經檢察官吳芙如到庭執行職務
中    華    民    國  九十六  年    九  月    二十一  日
                    交通法庭    法  官  李雅俐
以上正本證明與原本無異。
如不服本判決，應於判決送達後十日內，向本院提出上訴狀（須
附繕本）。
中    華    民    國  九十六  年    九  月    二十一  日
                                書記官  陳秀娟
附錄論罪科刑法條：
刑法第一百八十五條之三：
服用毒品、麻醉藥品、酒類或其他相類之物，不能安全駕駛動力
交通工具而駕駛者，處一年以下有期徒刑、拘役或三萬元以下罰
金。
